【裁判字號】    95,上訴,509
【裁判日期】    950511
【裁判案由】    違反毒品危害防制條例
【裁判全文】
臺灣高等法院高雄分院刑事判決         95年度上訴字第509號
上  訴  人  臺灣高雄地方法院檢察署檢察官
被      告  甲○○
上列上訴人因被告違反毒品危害防制條例案件，不服臺灣高雄地
方法院94年度訴字第3488號中華民國94年3 月23日第一審判決（
起訴案號：臺灣高雄地方法院檢察署94年度偵字第2243號），提
起上訴，本院判決如下：
    主  文
上訴駁回。
    事實及理由
一、本案經本院審理結果，認第一審判決認事用法及量刑均無不
    當，應予維持，並引用第一審判決書記載之事實、證據及理
    由。（如附件）
二、檢察官上訴意旨略以：本件起訴書犯罪事實欄之記載，業已
    詳敘被告如何免費提供許佳淳、許紹卿2 人第二級毒品甲基
    安非他命施用，而甲基安非他命前經行政院衛生署於69年12
    月8 日公告為禁藥，雖復依法列為第二級毒品管制，但仍不
    失為其禁藥性質，自應依藥事法第83條第1 項轉讓（上訴書
    誤載為「寄藏」，業經公訴檢察官當庭更正為「轉讓」）禁
    藥罪名論處（最高法院91年度台上字第3321號、92年台上字
    第4171號判決參照），不因起訴書漏引此部分所犯法條而受
    影響。原判決對此部分轉讓禁藥犯行置而不論，有已受請求
    事項未予判決之違法，請撤銷原判決，另為適當之判決等語
    。
三、經查：按「安非他命類」係經行政院衛生署於69年12月8 日
    以衛署藥字第301124號公告，自69年12月8 日起禁止輸入、
    製造，並自70年6 月1 日起公告為禁止販賣之禁藥，而安非
    他命及其衍生之鹽類及製劑並經行政院衛生署於75年7 月11
    日以衛署字第59762 號公告一概禁止使用，於同月13日生效
    ，是其本質原為禁藥，雖甲基安非他命亦為毒品危害防制條
    例（於87年5 月20日公布，同月22日生效）所列之第二級毒
    品，然仍不失其為禁藥之性質。惟毒品同時為公告之禁藥者
    ，即同時具有藥品之性質，毒品危害防制條例為防制毒品之
    危害，維護國民身心健康所制定，為管制藥品管理條例之特
    別法，依藥事法第1 條但書規定：但管制藥品管理條例有規
    定者，優先適用該條例之規定。則管制藥品管理條例又為藥
    事法之特別法，故毒品危害防制條例為藥事法之特別規定，
    關於轉讓第二級毒品行為，毒品危害防制條例第8 條第2 項
    既有處罰之規定，自應優先於藥事法第83條第1 項規定而適
    用。
四、綜此，本件檢察官上訴意旨所指，顯無足採。從而，原審判
    決以被告連續轉讓第二級毒品犯行明確，並審酌被告明知毒
    品有害於身心，竟無視於法律之規定，轉讓第二級毒品予他
    人施用，所為確有未是，惟念其係因與證人許佳淳、許紹卿
    之情誼，始為本件犯行，轉讓毒品之次數僅2 次，轉讓之數
    量非鉅等一切情狀，量處有期徒刑8 月。其認事用法，核無
    違誤，量刑亦屬妥適。檢察官上訴意旨，仍執前詞，指摘原
    判決不當，為無理由，應予駁回。
據上論斷，應依刑事訴訟法第368 條 條，判決如主文。
本案經檢察官王登榮到庭執行職務。
中    華    民    國    95    年    5     月    11    日
                  刑事第六庭  審判長法  官  張盛喜
                                    法  官  莊崑山
                                    法  官  李璧君
以上正本證明與原本無異。
如不服本判決應於收受本判決後10日內向本院提出上訴書狀，其
未敘述上訴理由者，並得於提起上訴後10日內向本院補提理由書
狀（均須按他造當事人之人數附繕本）「切勿逕送上級法院」。
中    華    民    國    95    年    5     月    15    日
                                    書記官  唐奇燕
附錄本件判決論罪科刑法條：
毒品危害防制條例第8 條第2 項
轉讓第二級毒品者，處6 月以上5 年以下有期徒刑，得併科新臺
幣70萬元以下罰金。
附件：
臺灣高雄地方法院刑事判決              94年度訴字第3488號
公  訴  人  台灣高雄地方法院檢察署檢察官
被      告  甲○○
上列被告因毒品危害防制條例案件，經檢察官提起公訴（94年度
偵字第2243號），本院判決如下：
    主  文
甲○○連續轉讓第二級毒品，累犯，處有期徒刑捌月。
    事  實
一、甲○○前於民國87年間，因違反毒品危害防制條例案件，經
    台灣高等法院判處有期徒刑3 年10月確定，自88年3 月2 日
    起入監執行，於89年10月7 日假釋出獄，至91年4 月24日假
    釋期滿視為執行完畢。甲○○明知甲基安非他命係毒品危害
    防制條例第2 條第2 項第2 款所列之第二級毒品，不得無故
    轉讓、持有，竟於93年12月底，以新台幣15,000元向綽號「
    阿弟仔」之人購買數量不詳之第二級毒品甲基安非他命欲供
    己施用，並將之置於其位於高雄市○○路62巷12號32樓之2
    租屋處而持有之（涉嫌施用毒品部分經檢察官另案偵查），
    嗣於94年元月間某日起之1 週內，甲○○基於轉讓第二級毒
    品甲基安非他命之概括犯意，連續2 次在前址同時轉讓1 次
    施用量之甲基安非他命予寄居該處之許佳淳、許紹卿2 人施
    用（轉讓數量未逾淨重10公克），嗣於94年1 月13日晚間6
    時許，員警持搜索票在上址查獲甲○○、許佳淳、許紹卿，
    並扣得甲基安非他命20包（合計驗餘淨重25.67 公克）及海
    洛因1 小包、大麻1 包、吸食器5 個（起訴書記載為3 組）
    、酒精燈1 個等物，經由許佳淳、許紹卿之供述而查知上情
    。
二、案經行政院海岸巡防署海岸巡防總局南部地區巡防局屏東機
    動查緝隊（下稱「海巡署屏東機動查緝隊」）移送台灣高雄
    地方法院檢察署檢察官偵查起訴。
    理  由
一、證據能力部分：
(一)、證人許佳淳、許紹卿於警詢、檢察官偵查中、本院審理中之
    陳述：
(1)、證人許佳淳、許紹卿於警詢中之陳述，均係被告以外之人於
    審判外之陳述，屬傳聞證據，依刑事訴訟法第159 條第1項
    之規定，原不具證據能力。惟前述證人於警詢之陳述，經檢
    察官、被告同意作為證據使用（見本院94年10月24日準備程
    序筆錄），且無任何不適當作為證據之情形，依刑事訴訟法
    第159 條之5 第1 項之規定，有證據能力。
(2)、證人許佳淳、許紹卿於偵查中以證人身分所為之陳述，既經
    其等依法具結，且該偵查中之證言並無顯不可信之情況，自
    具有證據能力。
(3)、證人許佳淳、許紹卿於本院審理時以證人身分具結後為陳述
    時，被告甲○○雖未在場，按當事人、代理人、辯護人或輔
    佐人得於訊問證人、鑑定人或通譯時在場；前項訊問之日、
    時及處所，法院應預行通知之。但事先陳明不願到場者，不
    在此限。刑事訴訟法第168條之1 雖有明文，然此乃為保障
    當事人之詰問權，使交互詰問制度得以充分落實，以期發見
    真實，賦予當事人、代理人、辯護人及輔佐人於訊問證人、
    鑑定人或通譯時在場之機會，即學理所稱之在場權及反對詰
    問權，然被告嗣後於本院審理中明確表示放棄反對詰問，並
    表示無須再傳訊該2 位證人到庭，且檢察官及被告均同意以
    前開證人之陳述作為證據（見本院95年1 月10日審判筆錄）
    ，本院審酌證人於本院審理中任意陳述之信用性無疑，依法
    得作為證據，具有證據能力。
(二)、本院委託高雄醫學大學附設中和紀念醫院對於扣案甲基安非
    他命、吸食器作成之檢驗報告：該等報告性質上亦為被告以
    外之人於審判外所為之書面陳述，屬於傳聞證據，然係本院
    於審理中，依刑事訴訟法第208 條第1 項之規定，囑託該院
    鑑定，該等檢驗報告係該院依刑事訴訟法第208 條第1 項準
    用同法第206 條第1 項規定所出具之書面鑑定報告，有該院
    94年11月8 日編號0000-000至0000-000號檢驗報告可憑，該
    等檢驗報告應屬刑事訴訴法第159 條第1 項被告以外之人於
    審判外之言詞或書面陳述，除法律有規定者外，不得作為證
    據之規定所稱「法律有規定者」之情形，應有證據能力。
(三)、海巡署屏東機動查緝隊尿液送驗代碼與真實姓名對照表及屏
    東縣衛生局煙毒及麻醉藥品類委託檢驗結果通知書：前開書
    證雖為被告以外之人於審判外之陳述，屬於傳聞證據，且非
    被告以外之人於審判外向法官、於偵查中向檢察官或於檢察
    事務官、司法警察官或司法警察調查中所為之陳述，又係針
    對個案而製作，亦與刑事訴訟法第159 條之4 第1 款所示之
    公務員職務上製作之紀錄文書或證明文書，或同條第2 款所
    示之紀錄文書或證明文書不符，也非同條第3 款所示之文書
    ，惟經檢察官、被告及辯護人於審判程序中同意作為證據，
    且本院審酌上開文書之形式及取得之過程並無瑕疵、與待證
    事實具有關連性等情況，認為適當，應認依刑事訴訟法第
    159 條之5 第1 項之規定，得為證據，應有證據能力。
二、實體部分：
(一)、訊據被告甲○○對於前開犯罪事實坦承不諱，核與證人許佳
    淳、許紹卿自警詢、偵查及本院審理中均證稱其等寄居於被
    告住處1 週期間，被告確曾免費提供甲基安非他命供其2 人
    施用之語相符。又被告與證人許佳淳、許紹卿於94年1 月13
    日晚間6 時許為警查獲後所採尿液檢體送驗結果，確均呈甲
    基安非他命陽性反應，證人許佳淳、許紹卿於同日並經本院
    裁定送觀察、勒戒之事實，亦有偵查卷所附屏東縣衛生局煙
    毒及麻醉藥品類委託檢驗結果通知書、本院94年度毒聲字第
    92 號 、第98號裁定各1 紙可憑。再參以本案為警查獲現場
    扣得之晶體及吸食器5 個，經送高雄醫學大學附設中和紀念
    醫院檢驗，證實扣案晶體為甲基安非他命（驗餘合計淨重25
    .67 公克），扣案之吸食器則均含有甲基安非他命殘餘，有
    該院94年11月8 日編號0000-000至0000-000號檢驗報告可憑
    ，足認被告確有轉讓甲基安非他命予證人許佳淳、許紹卿施
    用無訛。又因證人許佳淳、許紹卿無法確認被告轉讓甲基安
    非他命予其等之次數究為2 次或3 次，本於罪疑為有利於被
    告之原則，應認被告轉讓甲基安非他命予證人之次數為2 次
    為是。綜上，本件事證明確，被告轉讓甲基安非他命之犯行
    ，勘予認定。
二、核被告所為，係犯毒品危害防制條例第8 條第2 項轉讓第二
    級毒品罪，其先後2 次轉讓犯行，時間緊接，犯罪構成要件
    及轉讓對象均相同，顯係基於概括犯意為之，應依連續犯規
    定論以一罪。又其前於87年間，因違反毒品危害防制條例案
    件，經台灣高等法院判處有期徒刑3 年10月確定，甫於91年
    4 月24日假釋期滿視為執行完畢，有卷附台灣高等法院被告
    前案紀錄表可參，其於前案有期徒刑執行完畢後5 年內再犯
    本件有期徒刑以上之罪，為累犯，應依刑法第47條之規定加
    重其刑，並依法遞加重之。另證人等於審理中均證稱被告每
    次均各轉讓1 次施用量之甲基安非他命予其等等語，是被告
    轉讓甲基安非他命予證人許佳淳、許紹卿之數量即為證人2
    人各施用2 次之數量，至前開甲基安非他命之具體重量雖因
    證人許佳淳、許紹卿業已將被告所轉讓之甲基安非他命施用
    殆盡，而無從測量，然依證人上開證述及常情判斷，被告轉
    讓甲基安非他命之數量尚未逾越淨重10公克，而無庸依毒品
    危害防制條例第8條第6項之規定加重其刑。爰審酌被告明知
    毒品有害於身心，竟無視於法律之規定，轉讓第二級毒品予
    他人施用，所為確有未是，惟念其係因與證人許佳淳、許紹
    卿之情誼故為本件犯行，轉讓毒品之次數僅2 次，轉讓之數
    量非鉅等一切情狀，量處如主文所示之刑，以示警懲。
三、扣案之晶體、吸食器送驗結果分別證實係甲基安非他命及含
    有甲基安非他命殘餘固如前述，然該甲基安非他命及殘留甲
    基安非他命之吸食器均係被告為己施用之目的而持有等情，
    業據被告於本院審理中供陳在卷，本院復查無其他積極證據
    證明被告係為轉讓之目的而持有扣案甲基安非他命及殘留甲
    基安非他命之吸食器，亦查無積極證據證明扣案吸食器、酒
    精燈係被告轉讓甲基安非他命所用之物，故不得就前開甲基
    安非他命、吸食器及酒精燈宣告沒收。又扣案之海洛因與大
    麻亦與本案被告轉讓甲基安非他命之犯行無涉，故亦不得宣
    告沒收，均併敘明
據上論斷，應依刑事訴訟法第299 條第1 項前段，毒品危害防制
條例第8 條第2 項，刑法第11條前段、第56條、第47條，判決如
主文。
本案經檢察官顏漢文到庭執行職務。
中    華    民    國    95    年    1     月    25    日
                  刑事第七庭     審判長   法  官  孫啟強
                                          法  官  張茹棻
                                          法  官  卓立婷
以上正本證明與原本無異。
如不服本判決，應於判決送達後10日內，向本院提出上訴狀。
中    華    民    國    95    年    1     月    25    日
                                          書記官  李春慧
附錄本件論罪法條全文：
毒品危害防制條例第8條
轉讓第一級毒品者，處1 年以上7 年以下有期徒刑，得併科新臺
幣1 百萬元以下罰金。
轉讓第二級毒品者，處6 月以上5 年以下有期徒刑，得併科新臺
幣70萬元以下罰金。
轉讓第三級毒品者，處3 年以下有期徒刑，得併科新臺幣30萬元
以下罰金。
轉讓第四級毒品者，處1 年以下有期徒刑，得併科新臺幣10萬元
以下罰金。
前四項之未遂犯罰之。
轉讓毒品達一定數量者，加重其刑至二分之一，其標準由行政院
定之。


司法院資訊處製作；財團法人民間司法改革基金會備份。
